臺灣基隆地方法院刑事判決　
111年度訴字第193號
公  訴  人  臺灣基隆地方檢察署檢察官
被      告  許金源



上列被告因傷害案件，經檢察官提起公訴（111年度偵字第20號
），本院判決如下：
    主  文
許金源犯傷害罪，處拘役參拾日，如易科罰金，以新臺幣壹仟元
折算壹日。
    事  實
一、許金源為基隆市○○區○○路00○0號11樓「安泰護理之家」於民
    國110年11月1日上午9時許，代訓實習訓練之人員，彭云暄
    則為安泰護理之家工作人員。惟因許金源於當天報到時，無
    法配合安泰護理之家餐食統一訂購等相關防疫措施，為安泰
    護理之家特助喬嵩蘭退訓，並向許金源收回已發放之隔離衣
    。許金源因而心生不滿，遂與喬嵩蘭及彭云暄等人發生爭執
    ，並於同日上午9時18分許，在上址11樓，彭云暄自許金源
    右側及牆壁間通過時，許金源基於傷害之犯意，故意以身體
    向右推撞彭云暄左側手臂處，再以左手揮打彭云暄胸部，致
    彭云暄受有前胸壁及及左上臂挫傷紅腫等傷害。
二、案經彭云暄訴由基隆市警察局第一分局報告臺灣基隆地方檢
    察署檢察官偵查起訴。
    理  由
壹、證據能力：
一、按被告以外之人於審判外之言詞或書面陳述，除法律有規定
    者外，不得作為證據，刑事訴訟法第159條第1項定有明文。
    查證人即告訴人彭云暄於警詢中所為之陳述，係被告以外之
    人於審判外之陳述，經被告爭執該陳述之證據能力，且告訴
    人彭云暄業於本院審判中具結作證，核與其於警詢中之陳述
    並無不符之情形，不符合傳聞例外之情形，故依刑事訴訟法
    第159條第1項規定，告訴人彭云暄於警詢中之陳述無證據能
    力。
二、次按，刑事訴訟法第158條之3規定：「證人、鑑定人依法應
    具結而未具結者，其證言或鑑定意見，不得作為證據」，此
    所謂「依法應具結而未具結者」，係指檢察官或法官依同法
    第175條之規定，以證人身分傳喚被告以外之人到庭作證，
    或雖非以證人身分傳喚到庭，而於訊問調查過程中，轉換為
    證人身分為調查時，檢察官、法官應依同法第186條之規定
    命證人供前或供後具結，其陳述始符合第158條之3之規定，
    而有證據能力。若檢察官或法官非以證人身分傳喚到庭訊問
    時，其身分既非證人或鑑定人，即與前述「依法應具結」之
    要件不合，縱未命其具結，仍不得以其陳述不符前開第158
    條之3之規定逕行排除其證據能力。而前揭未經具結之陳述
    筆錄，係屬被告以外之人於審判外所為之陳述，本質上屬於
    傳聞證據，基於保障被告在憲法上之基本訴訟權，除有同法
    第159條之3所列各款之情形外，如嗣後已經法院傳喚到庭具
    結而為陳述，前揭非以證人身分而未經具結之陳述筆錄，除
    顯有不可信之情況者外，仍非不得作為證據（最高法院100
    年度台上字第3105號判決意旨參照）。查告訴人彭云暄於偵
    查中以告訴人、另案被告身分向檢察官所為之陳述，被告固
    認係傳聞證據而無證據能力；惟上開證據性質雖屬傳聞證據
    ，惟被告並未釋明有何顯不可信之情況，本院審酌依當時陳
    述時之偵查筆錄製作之原因、過程及其功能等加以觀察其信
    用性，並無顯不可信之情況，且告訴人彭云暄已於本院審理
    中具結作證而經合法調查，縱其偵查中陳述未經具結，依前
    揭說明，仍具有證據能力。
三、又，被告以外之人於偵查中向檢察官所為之陳述，除顯有不
    可信之情況者外，得為證據，刑事訴訟法第159條之1第2項
    定有明文。查證人喬嵩蘭於偵查中就被告涉嫌犯罪部分，以
    證人身分具結後向檢察官所為之陳述，雖屬傳聞證據，惟現
    階段刑事訴訟法規定檢察官代表國家偵查犯罪、實施公訴，
    依法其有訊問被告、證人及鑑定人之權，證人、鑑定人且須
    具結，而實務運作時，檢察官偵查中向被告以外之人所取得
    之陳述，原則上均能遵守法律規定，不致違法取供，其可信
    度極高，因此被告以外之人前於偵查中已具結而為證述，除
    反對該項供述得具有證據能力之一方已釋明「顯有不可信之
    情況」之理由外，應認證人喬嵩蘭於偵查中之陳述具有證據
    能力。被告於本院審理時固質疑證人喬嵩蘭所述與事實不符
    ，然此係就該陳述之證明力為爭執，另被告亦未釋明喬嵩蘭
    前開陳述係在顯有不可信之情況下製作，自應認均有證據能
    力。至於證人喬嵩蘭之警詢筆錄，屬審判外陳述之傳聞證據
    ，本院依刑事訴訟法第159條第1項規定，未採為認定犯罪事
    實之證據，併此敘明。
四、再按，刑事訴訟法第159條至第159條之5有關傳聞法則之規
    定，乃對於被告以外之人於審判外之言詞或書面陳述之供述
    證據所為之規範；至非供述證據之書證、物證則無傳聞法則
    規定之適用，如該非供述證據非出於違法取得，並已依法踐
    行調查程序，即不能謂其無證據能力。查下列非供述證據，
    並無證據證明係出於違法取得之情形，復經本院依法踐行調
    查程序，自均有證據能力。
貳、實體事項：
一、訊據被告固不否認有於上揭時間至安泰護理之家應徵實習訓
    練之人員，因便當無法配合葷食訂購，而遭退訓，惟矢口否
    認有何傷害犯行，辯稱：伊要離開走向電梯時，是因為後方
    有人罵伊「幹」，伊下意識轉身，並沒有用左手揮打彭云暄
    ，也不可能造成彭云暄的挫傷云云，經查：
(一)被告前於110年11月1日警詢中稱：伊於去「安泰護理之家」
    實習時，因與女護理師（即喬嵩蘭）因訂便當素食問題起爭
    執而遭退訓，伊要下樓時，一名女子（即告訴人彭云暄）走
    到後面，且推擠伊，伊往後看時，彭云暄對伊罵一聲「幹」
    ，伊並沒有反擊或回罵，後來警察就來了，應該是彭云暄報
    案的云云（偵卷第10-11頁）、偵查中稱：伊並沒有推擠彭
    云暄，是彭云暄自己去撞牆云云（偵卷第69頁）、本院準備
    程序中稱：伊去「安泰護理之家」實習，因為吃素問題，對
    方認為不符合防疫規定，要伊退訓，伊就跟彭云暄、喬嵩蘭
    發生爭執，後來走到電梯附近，伊也沒有在彭云暄右側推擠
    她，用左手揮打她的胸部，是因為彭云暄走在伊後側，罵伊
    「幹」，伊才會轉身撞到彭云暄云云，互核上開供述內容，
    被告於警詢中先稱係遭告訴人彭云暄推擠，被告回頭看，彭
    云暄才罵「幹」、偵查中則稱：是彭云暄自己去撞牆、本院
    審理中又稱：係彭云暄先罵「幹」，伊轉身才撞到彭云暄，
    所述前後不一，互有齟齬，能否遽採，非屬無疑。
(二)證人彭云暄於本院審理中具結證稱：當天因為被告不配合一
    起訂購便當，又說要去抽煙不配合防疫規定，主管（即喬嵩
    蘭）叫伊把被告的隔離衣拿走，被告不給伊，伊就把手放開
    ，結果被告就打伊一下，喬嵩蘭就叫伊先報警，被告就一直
    大聲嚷嚷情緒不穩，伊就走過去跟被告說「如果你不配合防
    疫規定就不要繼續來了」，之後伊就去報警，後來伊要去幫
    其他學員按電梯，因為電梯需要感應卡才能使用，伊往電梯
    方向行進時，被告有轉頭往後看一下，有先看到伊，伊走到
    被告的右後方靠牆壁那側，幾乎平行的位置，伊就跟被告說
    借過，被告就用身體右側撞伊左手臂的位置，被告並非不小
    心碰到的，接著被告又往右轉身，用左手往後揮打，打到伊
    的前胸處，伊就說「幹，你幹嘛又打我」，喬嵩蘭聽到後就
    走過來，要伊去報警等語（本院卷第115-122頁），核與證
    人喬嵩蘭於偵查中所證：伊是「安泰護理之家」之特助，當
    天學員於11樓報到、等快篩結果時，伊有宣布一些注意事項
    及防疫措施，但被告很堅持一些需求，與學員有些爭執，伊
    就跟被告說如果無法配合措施，就無法讓被告實習，被告情
    緒就很激動，快篩結果出來，伊請學員下樓，被告也要跟著
    下樓，伊把被告留下來，請被告交還隔離衣，並退還餐費及
    快篩費用給被告，被告很激動，離開前，手就甩開打到彭云
    暄的背後，彭云暄說被告打到她，伊請彭云暄去報警，並請
    彭云暄去幫學員感應電梯，讓其他學員可以去其他樓層，被
    告情緒就很高張，彭云暄就跟被告說「如果你無法配合防疫
    措施就離開」，被告就衝過去質問彭云暄說「你這個小孩憑
    甚麼跟我大小聲」，伊就走過去阻擋他們2人，要彭云暄去
    報警，後來被告就慢慢往前移動，彭云暄打完電話要去感應
    電梯時，伊就聽到彭云暄說「你為什麼又打我」，伊就過去
    要被告不要離開，等警察到場，彭云暄有跟伊說，被告打她
    的胸前等語（偵卷第66-67頁）、本院審理中結證稱：當天
    早上做實習宣導時，被告想要頻繁進出機構，伊當時表示不
    同意，之後為了便當事情起爭執時，被告的情緒起來，先跟
    裡面一個學員吵起來，越吵越大聲，伊就跟被告說「若你
    無法配合規定，就無法讓你實習」，被告的情緒就更大，伊
    就打電話給承辦上課的單位，請對方派人處理，因為無法讓
    被告繼續實習，接著，伊把快篩費用及餐費退給被告，當時
    學員們都在該處等快篩結果，後來結果出來後，伊就說可以
    下樓上課了，被告要跟著走，伊就跟被告說「不好意思，許
    先生請把隔離衣還給我」，被告不願意，伊請彭云暄把被告
    的隔離衣拿走，被告就把隔離衣甩到彭云暄背後，但伊沒看
    到這個動作，是聽到彭云暄喊說「你幹嘛打我」，伊過去問
    彭云暄被告打你哪裡，她說背後，伊就請彭云暄去報警，
    中間過程中被告一直在念、罵，伊未跟被告直接衝突，因為
    在等實習單位的人過來，伊請彭云暄去打電話，彭云暄就跟
    被告講「你如果沒辦法配合機構防疫規定，就不要來實習」
    ，伊過去把被告跟彭云暄擋開，跟彭云暄說「不要再跟他衝
    突，報警就好」。後來有學員說要用磁扣，因為電梯有磁扣
    控管，當時伊站比較裡面，彭云暄比較前面，伊就請彭云暄
    拿磁扣去感應電梯，彭云暄走過去電梯的時候，伊聽到
    彭云暄說「你幹嘛又打我」，伊才過去把他們隔開然後說等
    警察到等語（本院卷第123-125頁）之內容一致，復經本院
    勘驗事發時之監視器錄影光碟，勘驗結果亦與證人彭云暄、
    喬嵩蘭上開所證相符，且於監視器畫面中亦可明顯看到「被
    告於09：15：58大聲朝著喬嵩蘭方向大聲說話後，旋將隔離
    衣往畫面右下角處丟，並於09：16：09走到畫面左上方（前
    廳門口）處與彭云暄爭吵，並來回走動，彭云暄乃於09：16
    ：20走至畫面左上角處撥打電話。被告持續在畫面左上方即
    前廳門口處附近徘徊，於09：17：35往電梯口方向移動並來
    回走動，彭云暄於09：18：05亦往電梯口方向走去。09：18
    ：09彭云暄走到被告右側及牆壁中間時，被告即以身體對著
    彭云暄撞一下，彭云暄旋即轉身與被告爭執，彭云暄於09：
    18：19離開該處走向電梯方向，喬嵩蘭見狀於09：18：20走
    到電梯口處與許金源對談」，有本院勘驗筆錄暨監視器畫面
    照片可佐（本院卷68-85頁；偵卷第23-29頁），足認被告確
    有以身體右側推撞證人彭云暄之身體左側手臂處，非如被告
    所稱係轉身誤碰觸彭云暄，亦無被告於警詢中所指係彭云暄
    走到被告後面推擠被告情事；再者，被告有以左手揮打證人
    彭云暄前胸乙節，已據證人彭云暄證述如前，證人喬嵩蘭雖
    未目睹被告於電梯口有以手揮打告訴人彭云暄之過程，惟其
    於偵查、本院審理中證稱：係聽見彭云暄說「你為什麼（幹
    嘛）又打我」，始走過去電梯口查看，彭云暄有跟伊說被告
    打她的胸前等語，適足佐證被告確有以手揮打彭云暄前胸之
    事實，從而，被告上開所辯，並不足採。
(三)告訴人彭云暄之身體左側手臂處遭被告以其身體右側推撞，
    再遭被告以左手轉身揮打前胸側，致受有前胸壁及左上臂挫
    傷紅腫等傷害，除據證人彭云暄證述如前外，並有衛生福利
    部基隆醫院110年11月1日診斷證明書可證（偵卷第21頁），
    觀之告訴人彭云暄之傷勢部位乃係「前胸壁」、「左上臂」
    ，傷勢程度為「挫傷紅腫」，與證人彭云暄上開所證遭被告
    傷害之身體部位相符一致，而遭推撞、揮打，受有「挫傷紅
    腫」之傷害，亦符常理，難有被告所謂傷勢不合理而係加工
    製造之處，故而，被告辯稱：傷勢係告訴人加工云云，顯係
    卸責之詞，不足憑採。
二、綜上，本件事證明確，被告所為傷害犯行，堪以認定，應依
    法論科。
參、論罪科刑：
一、核被告所為，係犯刑法第277條第1項之傷害罪。
二、爰以行為人責任為基礎，審酌被告至「安泰護理之家」接受
    實習訓練，因無法配合餐食統一訂購等相關防疫措施而遭退
    訓，卻不思循理性解決問題，而與告訴人彭云暄有所爭執，
    並為本案傷害之犯行，致告訴人受有上開身體傷害，所為誠
    屬非是；並衡以被告犯後否認犯行，並未與告訴人和解之犯
    後態度、被告犯罪動機、手段、情節、大學畢業之智識程度
    （參本院卷第13頁個人戶籍資料）、自述目前從事房仲業、
    已婚、育有2子及其前案素行（參本院卷附臺灣高等法院被
    告前案紀錄表）等一切情狀（見本院卷第129頁），量處如
    主文所示之刑，並諭知易科罰金之折算標準，以資儆懲。
據上論斷，應依刑事訴訟法第299條第1項前段，判決如主文。
本案經檢察官林秋田提起公訴，檢察官張長樹到庭執行職務。
中　　華　　民　　國　　111 　年　　10　　月　　19　　日
              刑事第五庭審判長法　官　吳佳齡
　　　　　　　                法  官  鄭虹眞
　　　　　　　                法  官  周霙蘭
以上正本證明與原本無異。
如不服本判決應於收受送達後20日內向本院提出上訴書狀，並應
敘述具體理由；其未敘述上訴理由者，應於上訴期間屆滿後20日
內向本院補提理由書(均須按他造當事人之人數附繕本) 「切勿
逕送上級法院」。
中　　華　　民　　國　　111 　年　　10　　月　　19　　日
                              書記官  洪儀君
附錄論罪法條：
中華民國刑法第277條
傷害人之身體或健康者，處5年以下有期徒刑、拘役或50萬元以
下罰金。
犯前項之罪，因而致人於死者，處無期徒刑或7年以上有期徒刑
；致重傷者，處3年以上10年以下有期徒刑。